臺灣高等法院臺中分院刑事裁定　　　　100年度交抗字第904號
抗　告　人
即受處分人　張志吉
上列抗告人因違反道路交通管理處罰條例之聲明異議案件，不服
臺灣彰化地方法院中華民國100年9月26日裁定（100年度交聲字
第1171號，原處分案號：交通部公路總局臺中區監理所彰化監理
站100年8月13日彰監四字第裁64-JA0000000號裁決書），提起抗
告，本院裁定如下：
    主  文
原裁定撤銷，發回臺灣彰化地方法院。
    理  由
一、原裁定意旨略以：
（一）本件受處分人即異議人張志吉（下稱異議人）於民國（下
      同）100年7月10日上午9時35分許，將其所有車號0971-LJ
      號自小客車，停放在南投縣草屯鎮○○路、芬草路交岔路
      口之事實，為異議人所不爭執，並有南投縣政府警察局交
      通警察隊投警交字第JA0000000號舉發違反道路交通管理
      事件通知單、南投縣政府警察局100年8月1日投警交字第1
      000029247號函、原處分機關彰監四字第裁64-JA0000000
      號裁決書影本各1紙即異議人所提供之舉發照片3幀在卷可
      稽，堪認為真實。
（二）另揆諸前揭交岔路口10公尺內禁止臨時停車之立法意旨，
      乃因道路交岔路口既為車輛往來匯集之要道，在該處臨時
      停車或停車，有礙於交通流向之交會，並影響駕駛人察覺
      岔路來車動態之視距，將妨礙車輛之進出及轉彎，對於交
      通之往來順暢實有重大影響，且由道路交通安全規則第11
      1條第1項第2款所規定交岔路口10公尺不得臨時停車之情
      形係與同條第3款關於設有禁止臨時停車標誌、標線處所
      不得臨時停車之情形並列規範可知，前者與後者之規範意
      旨顯然有別，在交岔路口10公尺內臨時停車或停車，均會
      妨礙轉彎車輛駕駛人之視線與判斷而易生交通事故，故道
      路交通安全規則第111條第1項第2款明定交岔路口10公尺
      內不得臨時停車，不待主管機關劃設或設置標線、標誌。
      因此，如在交岔路口10公尺內有劃設禁止臨時停車標線、
      標誌，亦僅具再次提醒、督促駕駛人注意之作用而已，要
      難逕以若該交岔路口10公尺內並未劃設紅、黃線，該處即
      非屬法律所定禁止停車之處所，又汽車在禁止臨時停車處
      所不得停車，道路交通安全規則第112條第1項第1款亦訂
      有明文。從而依本件舉發照片觀之，異議人停放汽車之地
      點後方2、3公尺處即是管制該交岔路口之號誌，是雖該處
      地上確未設有禁止停車之標線，惟該處係緊鄰交岔路口轉
      彎處無誤，是無需測量即可認定必屬交岔路口10公尺之範
      圍內，而屬不得臨時停車之場所，縱未設有禁止臨時停車
      標線，亦不得臨時停車，更不得停車。是異議人將車輛停
      放於前開處所，即屬違規停車，至為灼然。從而本件異議
      人徒憑一己之見認定該處並未禁止停車或停車該處並未影
      響該交岔路口之人、車通行，即質疑本件裁罰可議，實屬
      無據等語。
二、抗告意旨略以：抗告人停車之處距離紅綠燈號誌超過10公尺
    。抗告人停車之處距地面所劃設之紅線末端兩個店面寬，已
    超過10公尺。故抗告人停車之處已符合法律規定，因而提起
    抗告請求撤銷原裁定另為適當裁定云云。
三、本院查：
（一）按汽車停車時，顯有妨礙其他人、車通行處所，不得停車
      。道路交通安全規則第112條第1項第9款定有明文。又汽
      車（包括機器腳踏車）駕駛人停車時，在顯有妨礙其他人
      、車通行處所停車者，處新臺幣（下同）600元以上1200
      元以下罰鍰，道路交通管理處罰條例第56條第1項第5款亦
      定有明文。上開法條既係以在顯有妨礙他車通行之處所停
      車為處罰之構成要件，復參諸其立法意旨，係為消除道路
      任意停放車輛，以維護交通秩序，避免交通秩序紊亂，從
      而，依上揭法條之文義及規範目的觀之，倘由駕駛人之停
      車位置，停車所在道路之路幅、寬度，道路既有設置狀況
      ，雙向通車與否及車流大小，他車通行時是否顯然受到妨
      礙等因素綜合判斷，若已明顯導致妨礙他車通行或阻礙交
      通順暢，即可認已違反前開規定。又汽車駕駛人有違規停
      車而駕駛人不在場之情形，當場不能掣單舉發者，經以科
      學儀器取得證據資料證明其行為違規，得對汽車所有人逕
      行舉發之，亦為道路交通管理處罰條例第7條之2第1項第7
      款、同條第2項第4款所明定。次按網狀線，用以告示車輛
      駕駛人禁止在設置本標線之範圍內臨時停車，防止交通阻
      塞。其劃設規定如左：一、設有行車管制號誌路口不予劃
      設。二、未設有行車管制號誌路口，視需要劃設。三、接
      近鐵路平交道應予劃設，但無劃設空間者不在此限。四、
      常受交通管制或其他原因需限制不得臨時停車之地點，視
      需要劃設，道路交通標誌標線號誌設置規則第173條第1項
      定有明文。再按汽車不得在顯有妨害他車通行之處所停車
      之規範目的無非係為了避免阻礙其他車輛、行人通行，造
      成合法用路權人之不便，並避免發生車輛往來危險事故而
      設，已不因該處是否設有禁止停車或臨時停車之標誌、標
      線而異，是縱受處分人停放車輛之位置未劃設有黃實線、
      紅實線或未經設置禁止停車等標線或標誌，倘由駕駛人之
      停車位置，停車所在道路之路幅、寬度，道路既有設置狀
      況，雙向通車與否及車流大小，他車通行時是否顯然受到
      妨礙等因素綜合判斷，若已明顯導致妨礙他車通行或阻礙
      交通順暢，自堪認所為合於「顯有妨礙其他人、車通行」
      之要件。
（二）抗告人所有車牌號碼0971-LJ號自用小客車（下稱系爭車
      輛），於100年7月10日上午9時35分許，停放於南投縣草
      屯鎮○○路、芬草路交叉路口，車輛熄火，受處分人已離
      開車輛，不能馬上行駛，而為南投縣政府警察局警員依道
      路交通管理處罰條例第56條第1項第5款規定，以南投縣政
      府警察局投警交字第JA0000000號舉發違反道路交通管理
      事件通知單逕行舉發等情，為受處分人所是認，並有南投
      縣政府警察局投警交字第JA0000000號舉發違反道路交通
      管理事件通知單、交通部公路總局臺中區監理所彰監四字
      第裁64-JA0000000號違反道路交通管理事件裁決書、南投
      縣政府警察局投警交字第1000029247號函及員警現場拍攝
      照片等件在卷可稽（見原審卷第8-10頁），是抗告人有於
      上開時間，將系爭車輛停放於南投縣草屯鎮○○路、芬草
      路交叉路口之事實，已堪認定。
（三）依上開道路交通標誌標線號誌設置規則第173條第1項規定
      ，路面確實劃有網狀線者，則屬不得臨時停車之處所。本
      件依舉發員警所提供上開現場採證照片及抗告人所提供從
      現場各角度拍攝之照片所示（見原審卷第4頁後），本件
      舉發地點為三條道路（中正路、芬草路、炎峰街）交會之
      交叉路口，各路段兩側分設有商店、攤販，且抗告人停車
      處路面殘留有黃色網狀線之痕跡，但依照片所示網狀線並
      非完整，實際是否確實劃黃色網狀線，原裁定未予詳細確
      認本件臨時停車處所是否因地面劃有網狀線而為不得臨時
      停車之處所，以及抗告人將上開車輛停放在上開處所是否
      顯有妨礙他車通行等情詳加調查，僅以卷內所附現場照片
      推測抗告人停放車輛處距紅綠燈號誌僅2、3公尺且該處係
      緊鄰交岔路口轉彎處無誤，是無需測量即可認定必屬交岔
      路口10公尺之範圍內，而屬不得臨時停車之場所，縱未設
      有禁止臨時停車標線，亦不得臨時停車，更不得停車為由
      ，改依道路交通管理處罰條例第56條第1項第1款規定裁罰
      惟抗告人既主張其停車已距交岔路口10公尺，並提停車處
      所置距交岔路口10公尺以上之照片一張（見本院卷第6頁
      ），指摘原裁定不當，實情如何？亦有再予查明抗告人停
      車是否距交岔路口10公尺？並是否顯有妨礙他車通行之必
      要。原裁定既有上開可議之處，自應由本院將原裁定撤銷
      ，並為期調查之翔實及維護抗告人審級之利益，將本件發
      回原審法院調查後更為適當之裁定。
四、據上論結，應依道路交通案件處理辦法第26條，刑事訴訟法
    第413條前段，裁定如主文。
中    華    民    國   100    年    10    月    21    日
            交通法庭      審判長法  官  李  璋  鵬
                                法  官  劉  榮  服
                                法  官  胡  忠  文
以上正本證明與原本無異。
不得抗告。
                                書記官  呂  安  茹
中    華    民    國   100    年    10    月    21    日